【裁判字號】    92,訴,91
【裁判日期】    920326
【裁判案由】    清償借款等
【裁判全文】
臺灣臺北地方法院民事判決  九十二年度訴字第九一號
    原      告    中國信託商業銀行股份有限公司
    法定代理人    丙○○
    訴訟代理人    甲○○
    被      告    己○○
    兼法定代理人  乙○○
    被      告    戊○○
    法定代理人    乙○○
    共      同
    訴訟代理人    丁○○      .
右當事人間請求清償借款等事件，本院判決如左：
    主    文
被告應於繼承其被繼承人賴正順遺產之範圍限度內，連帶給付原告新臺幣佰萬貳仟
柒佰貳拾元，及自民國八十八年六月十八日起至清償日止，按週年利率百分之八點
二四計算之利息，並自民國八十八年七月十九日起至清償日止，在六個月以內者，按
上開利率百分之十，超過六個月者，超過部分按上開利率百分之二十計付違約金。
訴訟費用由被告連帶負擔。
    事    實
甲、原告方面：
一、聲明：
    如附件之訴之聲明欄所示。
二、陳述：
    如附件之請求之原因及事實欄所示。
乙、被告方面：
一、聲明：
    駁回原告之訴及其假執行之聲請。
二、陳述：
    被告已對被繼承人賴正順之遺產辦理限定繼承在案，故原告之請求為無理由。
    理    由
甲、程序方面：
一、按當事人得以合意定第一審管轄法院，但以關於由一定法律關係而生之訴訟為限
    ，前項合意，應以文書為之，民事訴訟法第二十四條定有明文。依原告與被告之
    被繼承人賴正順所簽署之約定書第十三條第二項約定，合意以本院為第一審管轄
    法院。是以原告提起本件清償借款之訴，核無不合，本院就本件訴訟自有管轄權
    ，合先敘明。
乙、得心證之理由：
一、本件原告主張之事實，已據其提出借據、約定書、放款歷史交易查詢單、放款帳
    戶主檔查詢單、親屬系統表、戶籍謄本為證，核屬相符，且被告對於原告主張之
    事實並不爭執，堪信原告之主張為真實。
二、查原債務人賴正順於八十八年十月二十日死亡，而被告為賴正順之法定繼承人，
    於八十九年一月六日向臺灣基隆地方法院聲報限定繼承人，經准予公示催告在案
    （八十九年度繼字第八號），此經本院調閱臺灣基隆地方法院八十九年度繼字第
    八號核閱屬實，復為兩造所不爭執。
三、按繼承人對於被繼承人之債務，本應負連帶責任，惟繼承人得限定以因繼承所得
    之遺產，償還被繼承人之債務，民法第一千一百五十四條第一項定有明文。又限
    定繼承之繼承人，仍應繼承被繼承人之債務，僅其清償責任以因繼承所得之遺產
    為限而已（以遺產為限定之物的有限責任），並非可不負清償之責。又限定繼承
    債權人，仍得就債權全額為裁判上及裁判外之一切請求，惟債權人起訴請求，繼
    承人如提出限定繼承之抗辯時，法院應為保留的給付（於繼承財產限度內為給付
    ）之判決，至於繼承財產之多寡、有無隱匿遺產或在遺產清冊為虛偽之記載等，
    並非本件判決斟酌之範圍（最高法院八十年度臺上字第三五○號判決、八十六年
    度臺上字第二五八號判決參照）。查被告已為限定繼承之聲請，並經法院准許在
    案，故被告就前開被繼承人賴正順所負之債務，基於繼承之法理，自應負連帶清
    償之責，惟因其等為限定繼承之抗辯，則其等僅負量的有限責任，即在因繼承所
    得之遺產範圍之限度內，負償還之責而已，是被告辯稱其已為限定繼承，原告主
    張為無理由云云，顯有誤解，並無可信。
四、從而，原告依消費借貸及繼承之法律關係，請求被告於繼承其被繼承人賴正順遺
    產之範圍限度內，連帶給付原告如主文第一項所示之本金、利息、違約金，為有
    理由，應予准許。
丙、結論：
    本件原告之訴為有理由，依民事訴訟法第八十五條第二項，判決如主文。
中      華      民      國    九十二    年      三      月    二十六    日
                                    民事第一庭法    官  蔡惠如
右為正本係照原本作成
如對本判決上訴，須於判決送達後廿日內向本院提出上訴狀
中      華      民      國    九十二    年      三      月    二十六    日
                                                書記官  楊秋鈴


司法院資訊處製作；財團法人民間司法改革基金會備份。
